臺灣嘉義地方法院刑事判決                          九十一年度訴字第一九五號
    公  訴  人  臺灣嘉義地方法院檢察署檢察官
    被      告  甲○○
    選任辯護人  葉天祐
    被      告  己○○
右列被告等因違反公職人員選舉罷免法案件，經檢察官提起公訴（九十一年度偵字第
二二三六號），本院判決如左：
    主  文
甲○○、己○○共同對於有投票權之人，行求賄賂，而約其投票權為一定之行使，各
處有期徒刑陸月，如易科罰金，以參佰元折算壹日。均褫奪公權參年。交付之賄賂金
新台幣貳佰萬元沒收。
    事  實
一、江熙哲、己○○二人得知台灣省嘉義市議會第六屆議員當選人郭明賓、蔡榮豐二
    人有意參選正、副議長，為使渠等能順利當選，先於九十一年二月十六日下午四
    時許，陪同郭明賓、蔡榮豐前往嘉義市○○路七八號戊○○住處，尋求具有正、
    副議長選舉權之戊○○之父丙○○（為市議員當選人）支持，因未得丙○○之具
    體承諾，江熙哲、己○○二人乃基於賄選犯意之聯絡，於同年月十八日晚上九時
    許，復前往上開戊○○住處，嗣因另組正、副議長候選人（蔡貴絲、侯金良）操
    盤者蕭登獅與戊○○電約在先，戊○○乃告知其有客人不便會面，俟客人離去後
    再聯絡，嗣於同日晚上十二時許，由乙○○（戊○○之內弟）電知江熙哲、己○○雙方可會面，江熙哲、己○○二人乃攜帶茶葉禮盒一盒（半斤茶葉兩包共一斤
    ），內置新台幣（下同）二百萬元進入上開戊○○住處，欲交付戊○○，並囑咐
    戊○○轉知其父丙○○於正、副議長選舉時投票支持郭明賓、蔡榮豐二人，惟經
    戊○○、乙○○二人推辭拒收後，江熙哲、己○○二人仍執意將禮盒置於該住宅
    客廳地上，俟江熙哲、己○○離開後，戊○○、乙○○始將茶葉禮盒打開，並清
    點以細麻繩捆包之千元紙鈔共二百萬元現金，嗣戊○○於翌日（即十九日）上午
    十時許，於上開住處將上情告知丙○○，經丙○○堅意退還該二百萬元，戊○○
    即囑託乙○○處理該款項，然經乙○○聯絡己○○欲退還該款未果，即將該二百
萬元交付其姊丁○○○（戊○○之妻）要其處理，嗣經丁○○○於同年月二十日
    下午五時四十四分許，以電話告知江熙哲欲退還該款項，惟遭江熙哲辭拒，丁○○○乃偕同乙○○前往林承勳（亦為市議員當選人）競選總部，欲尋求林承勳助
    渠等退回該款未遇，丁○○○即於同日晚上八時四十二分許，復電知江熙哲堅欲
    退回該款，嗣由丁○○○於江熙哲所經營之「一葉餐廳」停車場將該款項交還江
    熙哲收受。嗣經法務部調查局嘉義縣、市調查站蒐獲具體事證，乃報請台灣嘉義
    地方法院檢察署檢察官指揮上開市調查站調查員傳喚戊○○、乙○○、丙○○、
    丁○○○等人到案，始供出上情。
二、案經台灣嘉義地方法院檢察署檢察官自動檢舉偵查起訴。
    理  由
一、訊據被告江熙哲、己○○二人坦承贈送茶葉予戊○○之事實，惟矢口否認有何行
    求賄選之犯行，一致辯稱：當天僅係禮貌性之拜訪，且未於茶葉禮盒置放現金二
    百萬元云云。惟查：
（一）被告江熙哲、己○○二人於九十一年二月十六日下午四時許，陪同郭明賓、蔡
      榮豐前往嘉義市○○路七八號戊○○住處，尋求具有正、副議長選舉權之戊○○之父丙○○支持，因未得丙○○之具體承諾，江熙哲、己○○二人乃基於行
      求賄選之犯意聯絡，於同年月十八日晚上九時許，復前往上開戊○○住處，嗣
      因另組正、副議長候選人操盤者蕭登獅與戊○○電約在先，戊○○乃告知其有
      客人不便會面，俟客人離去後再聯絡，嗣於同日晚上十二時許，由乙○○電知
      江熙哲、己○○雙方可會面，江熙哲、己○○二人乃攜帶茶葉禮盒（半斤茶葉
      兩包共一斤，內置二百萬元）進入上開戊○○住處，欲交付戊○○，並囑咐戊○○轉知其父丙○○於正、副議長選舉時投票支持郭明賓、蔡榮豐二人，惟經
      戊○○、乙○○二人推辭拒收後，江熙哲、己○○二人仍執意將禮盒置於該住
      宅客廳地上，俟江熙哲、己○○離開後，戊○○、乙○○始將茶葉禮盒打開，
      並清點以細麻繩捆包之千元紙鈔共二百萬元現金，嗣戊○○於翌日（即十九日
      ）上午十時許，於上開住處將上情告知丙○○，經丙○○堅意退還該二百萬元
      ，戊○○即囑託乙○○處理該款項，然經乙○○聯絡己○○欲退還該款未果，
      即將該二百萬元交付其姊丁○○○要其處理，嗣經丁○○○於同年月二十日下
      午五時四十四分許，以電話告知江熙哲欲退還該款項，惟遭江熙哲辭拒，丁○○○乃偕同乙○○前往林承勳競選總部，欲尋求林承勳助渠等退回該款未遇，
      丁○○○即於同日晚上八時四十二分許，復電知江熙哲堅欲退回該款，嗣由丁○○○於江熙哲所經營之「一葉餐廳」停車場將該款項交還江熙哲收受等情，
      迭據證人戊○○、乙○○、丙○○、丁○○○等人於調查站、偵查中指述綦詳
      ，核渠等所供情節悉相符合。
    １證人戊○○供稱：（問：嘉義市議會正、副議長選舉有無人向你父親丙○○行
      賄？）嘉義市議會正、副議長選舉競爭激列，嘉義市議員江熙哲以二百萬元要
      向我父親丙○○買票，在嘉義市議會正、副議長選舉時要我父親支持他及他所
      搭配的人選，江熙哲的手下己○○並以槍枝威脅恐嚇。江熙哲在九十一年二月
      十八日晚上與己○○至我家（嘉義市○○路七八號）找我，江熙哲與己○○一
      進門拿著一袋東西，我一看就知道是錢，江熙哲要求我轉告我父親在嘉義市議
      會正、副議長選舉時支持他及他所搭配的人選，我父親因立場不同無法支持江
      熙哲，且我父親交代這次嘉義市議會正、副議長選舉絕對不要收任何賄款，因
      此當場我就極力推辭不願收受，並在他們離開時叫我妻舅乙○○將該袋金錢交
      還給要離去的江熙哲，江熙哲與己○○又立即還回我家中執意要我收下該袋金
      錢，乙○○在旁檢視該袋物品，發現有一支手槍及現金二百萬元，乙○○立即
      將該袋物品在江熙哲要離去時交還給江熙哲，江熙哲旋即與己○○又回來並執
      意要留下該袋金錢（手槍已經取回），並表示先留下來，如果我父親丙○○真
      的不願收等明天再退回。該筆二百萬元賄款我交代乙○○全權處理予以退回，
      乙○○在九十年二月十九日找江熙哲與己○○前來我家泡茶，乙○○當場要將
      二百萬元交還給江熙哲，但江熙哲堅持不願收回，要乙○○轉告我父親丙○○
      再考慮一下並立即離去。我於九十一年二月二十日要求乙○○與我太太丁○○○找李承勳陪同一起將該筆二百萬元賄款退回給江熙哲，但林承勳尚未回家，
      所以該筆賄款仍無法退回給江熙哲，但我持續透過乙○○找林承勳要將該筆賄
      款交回。我已經委託乙○○以電話與林承勳聯繫好，要透過他退回該筆二百萬
      元賄款給江熙哲，因此該筆款項已經交乙○○保管並不在我這裡，我無法提供
      作貴站調查（見九十一年選他字第二九三號卷第十八、十九頁，相關證述見同
      卷第三九、四十頁）。
    ２證人乙○○證稱：九十一年二月十八日傍晚江熙哲打電話到戊○○住處，由我
      本人親自接聽，江熙哲表示聯絡一位朋友在當晚八點三十分前來拜訪，後來江
      熙哲就由己○○陪同，在九十一年二月十八日晚間九時左右前往市議員當選人
      丙○○之子戊○○位於嘉義市○○路七十八號之住處，該二人隨即由戊○○邀
      請到二樓客廳坐著談，因當場有其他客人在場，江熙哲、己○○二人與戊○○
      及本人閒聊約半小時後，江熙哲、己○○二人便離去，江熙哲並向我表示在其
      他客人離去後，要我打電話給他，說有事情要談，待其他客人離去後，我即打
      電話給江熙哲，通知他可以過來了，之後江熙哲、己○○二人在隔日凌晨（約
      在十八日二十四時）左右帶著一位綽號「拉西」之林承勳又前來戊○○住處，
      而己○○則帶一只四方形灰色茶葉禮盒紙袋，江熙哲、己○○、林承勳等人在
      進入戊○○住處後，隨即由戊○○邀請江熙哲等人再度到二樓客廳坐著談，己○○至一樓客廳後就將荼葉禮盒紙袋擺在地上，其中江熙哲、己○○二人就向
      戊○○表示，要戊○○向渠父親丙○○轉達支持幫忙郭明賓、蔡榮豐二人競選
      正副議長，而「拉西」則在一旁坐著聽，戊○○因考量丙○○的立場不同而沒
      有答應，江熙哲、己○○見戊○○沒有答應於是就將茶葉禮盒紙袋留下要離去
      ，我因見到茶葉禮紙袋中有紅色透明塑膠袋包著現金，我於是就急忙要將茶葉
      禮盒紙袋還給己○○，在雙方互相推讓茶葉禮盒紙袋二、三次後，己○○就將
      茶葉禮盒紙袋丟下後與江熙哲、「拉西」忙離去，在該三人離去後我就看到
      灰色茶葉禮盒紙（提環為紙質作的）中有用紅色透明塑膠袋包著二捆千元鈔票
      ，不用拆封就看到內包千元紙鈔，每捆千元鈔票以細麻繩捆包好，點了之後金
      額有二百萬元。戊○○隨即要求本人將二百萬元退還江熙哲、己○○二人，於
      是我在九十一年二月十九日下午三點左右，我就通知江熙哲前來戊○○之的住
      處，說有事情要談，在江熙哲、己○○二人到了之後，我便向江熙哲、己○○
      二人表示，這個錢我們不收，要將二百萬元退還給江熙哲、己○○，該二人見
      我有還錢之意，於是在二百萬元未收取的情形下離去。之後我將該茶葉禮盒紙
      袋及裡面之二百萬元原封不動交給吳慧珠，要他先收好再設法歸還，吳慧珠並
      於一月二十日下午左右自行前往「拉西」之服務（嘉義市○○街一００號），
      當時我正路過林承勳服務處，問明吳慧珠要設法透過「拉西」拉線歸還二百萬
      元，所以我就與吳慧珠一起進去找「拉西」，但「拉西」不在只見到「拉西」
      的父母而未成，因此吳慧珠與我就帶著裝有二百萬元之茶葉禮盒紙袋回到戊○○住處，目前這筆二百萬元由吳慧珠保管，放在何處我並不清楚等語（見九十
      一年選他字第二九三號卷第十一至十三頁，相關證述見同卷宗第三六至三九頁
      ）。
    ３證人丙○○證述：江熙哲於九十一年二月十八日晚上，與己○○到嘉義市○○
      路七八號找戊○○，並送給戊○○一袋禮內裝有一隻手槍及二百萬元，江熙哲
      、己○○要求戊○○轉告我收下該筆金錢，並在嘉義市正、副議長選舉時支持
      他們。戊○○並無將我二百萬元轉交我，戊○○不願代收該賄款，但江熙哲等
      人要戊○○求代收，並轉告我考慮支持他們參選正副議長，戊○○曾將該筆賄
      款退給江熙哲，但江熙哲不願收回。戊○○於九十一年二月十九日上午將該筆
      賄款退還江熙哲未果後，即告知我江熙哲透過他行賄買票，而我則要求戊○○
      一定要將該筆賄款退還給江熙哲等語（見九十一年選他字第二九三號卷第八、
      九頁，相關證述見同卷宗第五二至五六頁）。
    ４證人丁○○○證述：江熙哲、己○○於九十一年二月十八日晚上九時左右到我
      住所，並由戊○○邀請到二樓客廳坐著談，因當時有其他人要來，江熙哲等人
      與我夫婦閒聊約十幾分鐘後，即先行離去。惟後江熙哲等人在隔日凌晨左右又
      前來我住所，其中己○○則帶一只灰色茶葉禮盒紙袋，戊○○再度邀請江熙哲
      等人到二樓客廳坐著談話，己○○到達二樓客廳後就將荼葉禮盒紙袋擺在地上
      ，江熙哲向戊○○表示，要戊○○向渠父親丙○○轉達支持競選正副議長，戊○○考量丙○○的立場不同而沒有答應，江熙哲、己○○見戊○○沒有答應於
      是就將茶葉禮盒紙袋留下要離去，我及戊○○、乙○○三人急忙要將茶葉禮盒
      紙袋還給己○○，在雙方互相推讓茶葉禮盒紙袋二、三次後，林承勳最後來到
      我住所樓下，並向戊○○私下表示人家送禮就將禮物先收下，如果真的不要的
      話再退回，因此己○○就將茶葉禮盒紙袋丟下後離去。我在當天（九十一年二
      月二十日）晚上二十時三十分左右，以我行動電話（0000000000）
      打給江熙哲之行動電話向其表示，戊○○交待我必須盡速交回前述江熙哲所留
      置的茶葉禮盒，今天晚上不論如何一定要歸還該包茶葉禮盒，雙方並約定在一
      葉日本料理店旁停車場，我當面將該包茶葉禮盒交還給江熙哲等語（見九十一
      年選他字第二九三號卷第二六、二七頁，相關證述見同卷宗第五二至五六頁）
      。
    ５丁○○○事後並確認江熙哲之行動電話為0000000000（見九十一年
      選他字第二九三號卷第六十頁）。被告江熙哲於偵查中亦坦承該行動電話係其
      所使用（見同上卷第二二五頁）。且上開吳慧珠行動電話（00000000
      00）與江熙行動電話（0000000000）確有於九十一年二月二十日
      十七時四十四分四十五秒、同日二十時四十二分二十秒有通話之情形，此有通
      聯記錄可證（見九十一年選他字第二九三號卷第六一頁）。且被告江熙哲於本
      院審理亦坦承有接獲丁○○○之電話。依此足證被告江熙哲於九十一年二月二
      十日確有接獲丁○○○之電話。
    ６再者，江熙哲、戊○○經法務部調查局測謊結果：「(1)、江熙哲稱：其未替
      蔡榮豐、郭明賓買票。其未送錢給丙○○。吳慧珠未將錢還給伊。經測試
      呈情緒波動之反應，研判有說謊。(2)戊○○稱：江熙哲有送二百萬元至其宅
      。吳慧珠有還錢給江熙哲。經測試無情緒波動之反應，研判未說謊。」有該
      測謊報告書在卷為憑（見九十一年選他字第二九三號卷第一一０頁）。足徵證
      人戊○○等四人之上開指證非虛，應係真實可採。
（二）證人丙○○具有本屆正、副議長選舉權之事實，有台灣省選舉委員會公告在卷
      可稽（見九十一年選他字第二九三號卷第七八頁）。顯見被告江熙哲、己○○
      二人確有對具有投票權之丙○○以行求賄選之方式，囑其於本屆嘉義市第六屆
      正、副議長選舉時，投票支持候選人郭明賓、蔡榮豐，惟遭丙○○婉拒之行為
      ，殆無疑義。被告二人所辯，顯為避重就輕之詞。另證人乙○○、丙○○、吳
      慧珠等人事後於本院審理時翻異前詞，證稱未見有二百萬元行賄選之事，顯係
      事後迴護被告之詞，諉無可採。
（三）又被告二人於心智正常之狀態下，而對具有投票權之丙○○以行求賄選之方式
      ，囑其於本屆嘉義市第六屆正、副議長選舉時，投票支持候選人郭明賓、蔡榮
      豐，足見被告二人對此行為乃係有所認識，且有意使其發生，足證其二人主觀
      上對行為有故意之犯意甚明。本件事證明確，被告二人犯均堪以認定。
二、被告江熙哲、己○○對有投票人交付賄賂而約其為一定行使之行為，惟為丙○○
    所婉拒，是被告二人所為僅係於行求之階段，核其二人所為，均係犯公職人員選
    舉罷免法第九十條之一第一項之妨害投票罪。被告二人間有犯意之聯絡及行為之
    分擔，均為共同正犯。按選舉乃民主政治之重要表徵，而賄選實為敗壞選風之主
    要根源，故世界各民主法治國家莫不懸為厲禁，全力遏止。治安機關有鑑於國內
    社會環境急速變遷，民眾法治觀念尚待加強，因此，每逢選舉開始前，均利用各
    傳播媒體、分送大量反賄選文宣積極宣導政府查辦賄選之決心，並籲請全體候選
    人及民眾共同摒棄賄選，詎被告等仍置若罔聞，以身試法，從事賄選買票，實影
    響選風至鉅。審酌被告以金錢賄選，破壞選風，斲喪法治，犯後猶無悔意，狡飾
    其詞，惡性非輕等情，分別量處如主文所示之刑，並均諭知易科罰金之折算標準
    。並依同法第九十八條第三項之規定，均予宣告褫奪公權三年，以資儆懲。至於
    所刑求之賄賂金二百萬元，雖未扣案，然依同法第九十條之一第三項之規定係屬
    義務沒收之規定，爰依此規定諭知沒收。
三、至於證人戊○○於偵查中固曾證稱江熙哲、己○○所提送之茶葉禮盒內有一把手
    槍，然此手槍並未扣案，無從證明是否具殺傷力，且公訴人亦未就此部分為起訴
    。是此部分被告二人難以繩以持有手槍罪，併予陳明。
據上論斷，應依刑事訴訟法第二百九十九條第一項前段，公職人員選舉罷法第九十條
之一第一、三項、第九十八條第三項，刑法第十一條前段、第二十八條、第三十七條
第三項，罰金罰鍰提高標準條例第二條，判決如主文。
本案經檢察官游游悅晨到庭執行職務。
中      華      民      國    九十一    年      五      月     十五     日
                                臺灣嘉義地方法院刑事第一庭
                                        法  官  馮  保  郎
右正本證明與原本無異。
如不服本判決，應於判決送達後十日內向本院提出上訴狀( 應附繕本 )。
中      華      民      國    九十一    年      五      月     十五     日
                                        書記官  林  育  興
附錄：
公職人員選舉罷免法第九十條之一
對於有投票權之人，行求期約或交付賄賂或其他不正利益，而約其不行使投票權或為
一定之行使者，處五年以下有期徒刑，得併科新台幣四十萬元以上四百萬元以下罰金
。
預備犯前項之罪者，處一年以下有期徒刑。
預備或用以行求期約或交付之賄賂，不問屬於犯人與否，沒收之。
犯第一項或第二項之罪，於犯罪後六個月內自首者，減輕或免除其刑；因而查獲候選
人為共犯者免除其刑。
犯第一項或第二項之罪，在偵查中自白者，減輕其刑；因而查獲候選人為共犯者，減
輕或免除其刑。
